臺灣高等法院高雄分院民事裁定　　　　 96年度破抗字第101號
抗　告　人　甲○○
上列抗告人因聲請宣告破產事件，對於民國96年10月30日臺灣高
雄地方法院96年度破字第50號所為裁定提起抗告，本院裁定如下
：
    主  文
抗告駁回。
抗告程序費用由抗告人負擔。
    理  由
一、本件抗告人聲請意旨略以：伊於民國93年間向銀行貸款新臺
    幣（下同）500,000 元與朋友合夥開設泡沫紅茶店，後因合
    夥人盜領店裡周轉金逃逸無蹤，遂結束營業，惟伊已累積負
    債高達2,890,000 元，於95年7 月間與債權銀行申請債務協
    商結果每月應繳納30,730元，因伊原任職老麥婚紗名店之月
    薪約18,000元，而婚紗業有淡旺季之分，所獲得之獎金不多
    ，故自協商次月即未如期繳納。目前在朋友經營之另一家婚
    紗店每月薪資約1 萬多元，只夠自己花用，平日自己儲蓄有
    300,000 元存在朋友帳戶裡，惟每月應負擔之利息早已超過
    薪資甚多，已無力償還上開債務，符合宣告破產之要件，爰
    檢具財產狀況說明書、債權債務清冊等，聲請准予宣告破產
    云云。
二、經查本件抗告人積欠如原裁定附表所示銀行及其他金融機構
    債務共約3,079,530 元等情，有其提出債權人清冊可證，並
    有原審函查各債權銀行之各銀行覆函在卷可稽（見原審卷38
    、43、58、68、70、76、77、80、82、98、106） 。而抗告
    人目前名下無任何不動產及資產，其95年度薪資所得為199,
    440 元等情，有稅務電子閘門財產所得調件明細表在卷足憑
    。其自稱平日儲蓄有300,000 元存在朋友帳戶裡乙節，亦未
    其舉證以為證明，自無可信。則抗告人主張其顯已不能清償
    所負債務，非不可採。
三、惟按「破產，對於債務人不能清償債務者宣告之」破產法第
    57條定有明文。又「破產管理人之報酬為財團費用」、「破
    產人及其家屬之必要生活費，視為財團費用」、「財團費用
    及財團債務，應先於破產債權，隨時由破產人依破產法之規
    定清償之」、「破產宣告後，如破產財團之財產不敷清償財
    團費用及財團債務時，法院因破產管理人之聲請，應以裁定
    宣告破產終止」，亦為破產法第95條第1 項第3 款、第2 項
    、第97條、第148 條所明定。故破產法第57條雖規定債務人
    不能清償債務時得宣告破產，然依同法第148 條規定之意旨
    ，若債務人之財產雖可勉強組成破產財團，但如預見縱經進
    行破產程序，該破產財團之財產顯仍不足清償破產財團費用
    及財團債務時，即應認無宣告破產之實益，而無待宣告破產
    後再另為宣告破產終止之必要。再者，宣告破產後，係在法
    院之監督下，強制將債務人之財產為變價，用以分配清償債
    權，而就債權人未能受清償部分之債權，則依法發生請求權
    視為消滅之效果（破產法第149 條參照）。故破產宣告之效
    力，就現行規定而言，係使債務人在破產宣告前所發生之債
    權全部實質歸於消滅，對債權人而言，影響其債權之保障自
    屬甚大，則在此制度之運作下，如何調整債務人重生機能及
    債權人權益保障間之平衡，以避免債務人利用破產制度而免
    除債務所引發之道德危險，並維護經濟秩序之穩定及交易安
    全之信賴，即應詳實審酌是否符合破產之要件。如債務人確
    係無財產，則破產財團即不能構成，無從依破產程序清理債
    務，參照破產法第148 條之旨趣，自應依同法第63條，以裁
    定駁回其聲請（司法院院字第1505號解釋參照）。
四、查本件抗告人係因其借貸行為致積欠多家銀行債務而無法清
    償，此為其所自陳，而其現又無任何可以構成破產財團之財
    產，且依目前破產實務，破產管理人之報酬最少約需4 、5
    萬元，並應先於破產債權受清償，抗告人所稱其尚有存款30
    萬元，並未據舉證證明，而其所稱目前每月薪資約1 萬多元
    ，只夠自己花用云云，顯亦不足支付破產管理人之報酬，遑
    論其他債權，自無從依破產程序清理其債務，其破產債權人
    既無法獲得相當比例之受償，如宣告抗告人破產，無異徒增
    破產程序及費用之浪費，復無法達成破產制度使多數債權人
    公平受償之目的，揆諸上開說明，尚難認有達到准予宣告破
    產之實益，自尚難准予破產之宣告。從而，原審裁定駁回抗
    告人之聲請，並無違誤。抗告意旨指摘原裁定不當，求予廢
    棄，並無理由，應予駁回。
五、據上論結：本件抗告為無理由，依破產法第5 條、民事訴訟
    法第495 條之1 第1 項、第449 條第1 項、第95條、第78條
    ，裁定如主文。
中　　華　　民　　國　　96　　年　　11　　月　　30　　日
                            民事第一庭
                                審判長法官  黃金石
                                法      官  謝肅珍
                                法      官  林健彥
以上正本證明與原本無異。
如不服本裁定應於送達後10日內向本院提出再抗告狀（並按他造
當事人之人數附繕本），並繳納再抗告費新臺幣1,000 元。
再為抗告應以適用法規顯有錯誤為理由，並經本院之許可，該許
可以原裁定所涉及之法律見解具有原則上之重要性者為限，並委
任律師為代理人。
中　　華　　民　　國　　96　　年　　11　　月　　30　　日
                                書  記  官  魏文常
附註：
抗告人之配偶、三親等內之血親、二親等內之姻親，或抗告人為
法人、中央或地方機關時，其所屬專任人員具有律師資格並經法
院認適當者，亦得為第三審代理人。
抗告人或其法定代理人具有律師資格者及前項情形，應於提起抗
告或委任時釋明之。
